臺灣臺北地方法院刑事判決
111年度審訴字第2102號
公  訴  人  臺灣臺北地方檢察署檢察官
被      告  陳義郝


上列被告因詐欺等案件，經檢察官提起公訴（111年度偵字第182
65號），被告於本院準備程序中就被訴事實為有罪之陳述，經本
院告以簡式審判程序之旨，並聽取當事人之意見後，裁定改行簡
式審判程序，並判決如下：
    主  文
陳義郝犯三人以上共同詐欺取財罪，處有期徒刑壹年貳月。
未扣案之犯罪所得新臺幣壹仟柒佰元沒收，於全部或一部不能沒
收或不宜執行沒收時，追徵其價額。
    事實及理由
一、本案事實及證據，除補充下列事項外，餘均引用起訴書之記
    載（如附件）：
  ㈠事實部分：
  ⒈補充：被告陳義郝除與Telegram通訊軟體暱稱「NiNi」之人
    以該軟體傳送訊息聯繫外，另有「NiNi」以外之不詳成員以
    電話方式口頭指示被告領取提款卡之地點。
  ⒉補充：被告於提領款項後，自行從中抽取提領款項之1％以為
    報酬，後將餘款以丟包至公廁之方式上繳予集團不詳成年成
    員。
  ㈡證據部分：
    增列「被告於本院審理時之自白（見審訴字卷第106頁）」
二、論罪科刑：
  ㈠法律適用：
    核被告所為，係犯刑法第339條之4第1項第2款之三人以上共
    同詐欺取財罪及洗錢防制法第14條第1項之洗錢罪（本案非
    首次犯行）。
  ㈡共犯及罪數關係：
  ⒈被告與共犯「NiNi」等詐騙集團成年成員就上開犯行間，係
    在合同意思範圍內，各自分擔犯罪行為之一部，並相互利用
    他人之行為，以達遂行加重詐欺取財及洗錢等犯行，有犯意
    聯絡及行為分擔，應論以共同正犯。
  ⒉被告持所詐得之本案提款卡所為多次提款行為，乃基於詐欺
    取財之單一犯意，時間密接、地點相同，各行為之獨立性極
    為薄弱，在刑法評價上，以視為數個舉動之接續施行，合為
    包括之一行為予以評價，屬接續犯，論以一罪即足。
  ⒊被告以一行為同時觸犯三人以上共同詐欺取財罪及洗錢罪，
    屬想像競合犯，應依刑法第55條規定，從一重之三人以上共
    同詐欺取財罪處斷。
  ⒋又被告與共犯間係基於單一行為決意，在同一時間、地點，
    詐騙單一被害人連真真而取得其子即告訴人黃裕傑、黃裕棟
    之財物，為同種想像競合犯，依刑法第55條之規定，從一重
    之三人以上共同詐欺取財既遂罪處斷，起訴書認屬數罪，容
    有誤會。
  ㈢量刑審酌：
　  爰以行為人責任為基礎，審酌被告不循正途獲取財物，竟擔
    任詐欺集團面交及提款車手，使告訴人受有財產損害，並危
    害財產交易安全，實屬不該，惟念被告犯後坦認犯行，且非
    居於詐欺犯罪主導地位，迄未賠償告訴人等情（告訴人經傳
    未到），兼衡被告審理時自述國中肄業之智識程度、未婚、
    無需扶養親人等生活狀況（見審訴字卷第109頁），暨其獲
    利、犯罪動機、目的、手段及各告訴人被詐欺之財物金額（
    被告提款金額）高低等一切情狀（被告於本院審理時坦承起
    訴罪名，是就被告所犯洗錢防制法部分，原應減輕其刑，然
    被告就上開犯行係從一重論處三人以上共同詐欺取財罪，是
    此部分想像競合輕罪得減刑部分，本院量刑時併予審酌），
    量處如主文第1項所示之刑。
三、沒收之說明：
    查被告於審理中自承本案報酬係上繳提領款項時，自行抽取
    1％後，再將餘款以丟包至公廁方式上繳等語（見審訴字卷第
    102頁），是被告本案犯罪所得為新臺幣（下同）1,700元【
    計算式：17萬元×1％】，雖未扣案，既未實際賠償告訴人，
    自應依同法第38條之1第1項前段及同條第3項之規定，宣告
    沒收，於全部或一部不能沒收或不宜執行沒收時，追徵其價
    額。
據上論斷，應依刑事訴訟法第273條之1第1項、第299條第1項前
段、第310條之2、第454條第2項（依法院辦理刑事訴訟案件應行
注意事項第159點，判決書據上論結部分，得僅引用應適用之程
序法條），判決如主文。
本案經檢察官林晉毅提起公訴，檢察官李豫雙到庭執行職務。
中　　華　　民　　國　　111 　年　　11　　月　　 9　　日
              　　刑事第二十庭  法  官  賴鵬年
上正本證明與原本無異。 
如不服本判決應於收受送達後20日內向本院提出上訴書狀，並應
敘述具體理由；其未敘述上訴理由者，應於上訴期間屆滿後20日
內向本院補提理由書（均須按他造當事人之人數附繕本）「切勿
逕送上級法院」。告訴人或被害人如對於本判決不服者，應具備
理由請求檢察官上訴，其上訴期間之計算係以檢察官收受判決正
本之日期為準。
                                書記官  林意禎
中　　華　　民　　國　　111 　年　　11　　月　　9 　　日
附錄本案論罪科刑法條全文：
中華民國刑法第339條之4
犯第339條詐欺罪而有下列情形之一者，處1年以上7年以下有期
徒刑，得併科1百萬元以下罰金：
一、冒用政府機關或公務員名義犯之。
二、三人以上共同犯之。
三、以廣播電視、電子通訊、網際網路或其他媒體等傳播工具，
    對公眾散布而犯之。
前項之未遂犯罰之。
洗錢防制法第14條
有第二條各款所列洗錢行為者，處7年以下有期徒刑，併科新臺
幣5百萬元以下罰金。
前項之未遂犯罰之。
前二項情形，不得科以超過其特定犯罪所定最重本刑之刑。
附件：
臺灣臺北地方檢察署檢察官起訴書
                                    111年度偵字第18265號
　　被　　　告　陳義郝　男　31歲（民國00年0月0日生）
　　　　　　　　　　　　住花蓮縣○○鄉○里○街00號
　　　　　　　　　　　　居新北市○○區○○○○路00○0號2
　　　　　　　　　　　　　樓
　　　　　　　　　　　　（現另案在法務部○○○○○○○
                          ○羈押中）
　　　　　　　　　　　　國民身分證統一編號：Z000000000號
上列被告因詐欺等案件，業經偵查終結，認應提起公訴，茲將犯
罪事實及證據並所犯法條分敘如下：
　　　　犯罪事實
一、陳義郝於111年1月間，加入真實姓名年籍不詳、通訊軟體Te
    legram暱稱「NiNi」及其他真實姓名年籍不詳之人所組成之
    3人以上，以實施詐術為手段之罪，具有持續性、牟利性之有
    結構性組織詐欺集團（下稱本案詐欺集團，所涉參與犯罪組
    織罪嫌業經臺灣宜蘭地方檢察署以111年度偵字第5174、520
    3號等案件提起公訴，不在本件起訴範圍），並擔任上開詐
    欺集團之面交、提領車手角色，與上開成員等共同意圖為自
    己不法所有，基於3人以上為詐欺取財及隱匿詐欺取財犯罪
    所得去向、所在，意圖使本案詐欺集團成員逃避刑事追訴而
    移轉該等犯罪所得之洗錢等犯意聯絡，先由本案詐欺集團內
    真實姓名年籍不詳之成員，於111年2月21日上午11時起，以假
    檢警之方式向連真真施用詐術，致連真真陷於錯誤，依該成
    員指示，於同日下午12時7分在其位於臺北市○○區○○路0段00
    0號騎樓，將其子黃裕傑所申辦之聯邦銀行帳號000-0000000
    00000號帳戶、黃裕棟所申辦之上海銀行帳號000-000000000
    00000號帳戶之金融卡、密碼交付予依「NiNi」指示前來收
    取之陳義郝。陳義郝收到上述2張金融卡及密碼後，再於如
    附表所示時、地，持各該帳戶之金融卡提領黃裕傑、黃裕棟
    帳戶內之款項，最後再提領之款項放置在臺北市某公園內，
    以交付予本案詐欺集團真實姓名年籍不詳之其餘成員，以此等
    迂迴層轉之方式，掩飾詐欺犯罪所得之本質及去向，陳義郝
    並可獲得相當於提領金額1%之報酬。
二、案經黃裕傑、黃裕棟分別訴由臺北市政府警察局信義分局、
    新北市政府警察局海山分局報告偵辦。
　　　　證據並所犯法條
一、證據清單及待證事實
編號 證據名稱 待證事實 1 被告陳義郝於偵查中之供述 證明全部犯罪事實。 2 告訴人黃裕傑、黃裕棟於警詢中之指述、存摺影本等 證明告訴人黃裕傑、黃裕棟之母即被害人連真真遭本案詐欺集團以假檢警之方式詐欺，而將告訴人黃裕傑、黃裕棟所申辦帳戶之金融卡、密碼交付予被告之事實。 3 聯邦銀行帳號000-000000000000號帳戶、上海銀行帳號000-00000000000000號帳戶之交易明細 證明如告訴人黃裕傑、黃裕棟名下之帳戶內款項均遭他人提領之事實。 4 監視器畫面截圖 證明被告有於上揭時、地，向被害人連真真收取金融卡，並有於如附表所載時、地持金融卡提領款項之事實。 
二、核被告所為，係犯刑法第339條之4第1項第2款之加重詐欺取
    財及違反洗錢防制法第2條第1款、第2款規定，應依同法第1
    4條第1項處罰之洗錢等罪嫌。被告與「NiNi」及本案詐欺集
    團其他成員間，有犯意聯絡與行為分擔，請依刑法第28條之規
    定，論以共同正犯。又被告分別就告訴人黃裕傑帳戶（如附
    表編號6至9）、黃裕棟帳戶（如附表編號1至5）內款項之歷
    次提領行為，係利用同一機會密接收取，在刑法評價上，應
    均視為數個舉動之接續施行，合為包括之一行為予以評價，
    較為合理，此部分請論以接續犯。再被告所犯上開罪名間，
    係一行為觸犯數罪名，為想像競合犯，請依刑法第55條規定
    ，從情節較重之加重詐欺取財罪處斷。又被告就告訴人黃裕
    傑、黃裕棟所犯2次加重詐欺取財罪嫌，應數罪併罰之。另
    就犯罪所得部分，倘於裁判前未能實際合法發還被害人，請
    依同法第38條之1第1項前段規定，宣告沒收，如於全部或一
    部不能沒收或不宜執行沒收時，請依同條第3項規定追徵其價額
    。
三、依刑事訴訟法第251條第1項提起公訴。
　　此　致
臺灣臺北地方法院
中　　華　　民　　國　 111　　年　　8 　　月　　9 　　日
　　　　　　　　　　　　　　　檢　察　官　林晉毅
本件正本證明與原本無異
中　　華　　民　　國　 111　　年　　9 　　月　　5 　　日
            　　　　　　　　　書　記　官  李淑菁
附表
編號 提領時間 提領地點 提領金額 （新臺幣） 提領帳戶 1 111年2月21日下午1時1分許 臺北市○○區○○路000號（中華電信東區營業處） 20,000元 上海銀行帳號000-00000000000000號帳戶 （被害人黃裕棟） 2 111年2月21日下午1時31分許 臺北市○○區○○○路0段00號（全家超商北車店） 20,000元  3 111年2月21日下午1時35分許 臺北市○○區○○○路0段00號（統一超商鑫台北門市） 20,000元  4 111年2月21日下午1時46分許 臺北市○○區○○○路0段00號（全家超商市民店） 20,000元  5 111年2月21日下午1時51分許 臺北市○○區○○街00號1樓（統一超商京磚門市） 20,000元  6 111年2月21日下午2時58分許 臺北市中正區市○○道0段000號地下1樓（臺北地下街Y22出口）處 20,000元 聯邦銀行帳號000-000000000000號帳戶 （被害人黃裕傑） 7 111年2月21日下午2時59分許  20,000元  8 111年2月21日下午2時59分許  20,000元  9 111年2月21日下午3時許  10,000元